臺灣臺北地方法院民事判決　九十一年度簡上字第一二六號
　　上　訴　人　　信誼機械工業股份有限公司
　　法定代理人　　丙○○
　　被上訴人　　　台灣土地銀行
　　法定代理人　　丁○○
　　訴訟代理人　　甲○○
　　　　　　　　　己○○
　　　　　　　　　乙○○
　　　　　　　　　戊○○
右當事人間請求給付票款事件，上訴人對於中華民國九十年十二月十一日本院台北簡
易庭九十年度北簡字第一四○二五號第一審判決提起上訴，本院判決如左：
    主  文
上訴駁回。
第二審訴訟費用由上訴人負擔。
    事  實
甲、上訴人方面：
一、聲明：
（一）原判決廢棄。
（二）右廢棄部分，被上訴人於第一審之訴暨假執行之聲請均駁回。
二、陳述：除與原審判決書所載者相同茲予引用外，補稱：
（一）上訴人與被上訴人於八十八年十二月二十三日至八十九年十二月二十三日確有
      保證關係存在，上訴人所開立之系爭支票係訴外人巨榕企業有限公司（下簡稱
      巨榕公司）向被上訴人借款之還款保證責任，非如被上訴人所言兩造間不存有
      保證關係：
    １、巨榕公司向被上訴人借款新台幣（下同）四百五十萬元，於八十八年十二月
        間與被上訴人簽立「授信約定書」及「台灣土地銀行授信請核書」，約明借
        款期間為一年，並於同月二十三日由巨榕公司、黃正霖、許朝宗、郭慈華等
        為發票人及保證人，簽立四百五十萬元之本票並交付被上訴人。復因被上訴
        人唯恐前開三位保證人能力不足，是以再要求上訴人提供保證票乙紙以為擔
        保，巨榕公司並因此委請上訴人為該等債務之保證人，經上訴人同意後，上
        訴人並經被上訴人之要求而開立發票日為借款合約到期日八十九年十二月二
        十三日等額之支票乙紙，作為巨榕公司之還款保證。
    ２、惟查，於巨榕公司與被上訴人之借款合約到期後，巨榕公司乃請被上訴人同
        意延期清償至九十年二月底，並經被上訴人同意。惟上訴人就該延期部分表
        示拒絕同意，並數次向被上訴人要求取回前該保證票據，均遭拒絕，不得已
        ，上訴人方於九十年一月四日向付款銀行聲請撤銷付款委託。緣此，依民法
        第七百五十五條規定，上訴人就巨榕公司前開債務，因未同意延期借款，已
        不負任何保證之責。然被上訴人於渠等延期清償之債務屆至而未能獲償後，
        竟於九十年三月二十八日持上訴人前開之保證票據向銀行為付款提示，且於
        遭退票後，復轉而於訴訟上主張上訴人應依票據法負發票人之責。
    ３、核上訴人、被上訴人、巨榕公司，自八十六年起即以上開借款、保證方式為
        借貸，且其間因借款期間屆至而經上訴人同意換票二次。惟於系爭借款復於
        八十九年十二月二十三日借款其間屆至後，上訴人不願再負擔保保證之責，
        是以未再為換票行為，且請求被上訴人返還系爭票據，此節業經證人黃正霖
        證述甚詳，且被上訴人亦自認有換票之行為，故被上訴人雖以從未見過上訴
        人及系爭票據係巨榕公司交付與被上訴人等語為答辯，惟此均無礙上訴人與
        被上訴人間實質上既存之保證關係。且上訴人與巨榕公司間並無任何債權債
        務關係，若飛機於保證意旨，何以上訴人開立系爭票據之發票日恰為借款期
        間之到期日，金額復與系爭借款完全相同？更甚者，被上訴人於九十一年三
        月十二日、三月二十九日於鈞院上均自承系爭票據「是擔保」，職是，系爭
        票據顯係上訴人基於保證意旨而開立乙節，應足堪認定。
    ３、綜前所述，上訴人於巨榕公司與被上訴人於八十八年十二月二十三日至八十
        九年十二月二十三日借款合約期間，雖負有保證之責，惟巨榕公司經被上訴
        人同意而延長借款乙節，經上訴人明示拒絕，因此上訴人對巨榕公司前開債
        務於八十九年十二月後已不負任何保證責任。是以，被上訴人不但拒絕返還
        上訴人前開票據，否認上訴人之保證責任，並進而於訴訟上主張上訴人應負
        系爭票據發票人之責，顯無理由。
三、證據：除援用原審之立證方法外，另聲請訊問證人黃正霖。
乙、被上訴人方面：
一、聲明：駁回上訴。
二、陳述：除與原審判決書所載者相同茲予引用外，補稱：被上訴人持有系爭支票，
    係巨榕公司持交被上訴人作為其向被上訴人借款債務之擔保，系爭支票係經巨榕
    公司背書後交付給被上訴人，被上訴人從未與上訴人接觸過，不知巨榕公司如何
    取得系爭支票，被上訴人與上訴人間並無保證關係存在，而依票據無因性理論，
    上訴人既簽發系爭支票自應擔保付款之責，今巨榕公司屆期未償還借款，被上訴
    人據以主張上訴人應負票據責任，自屬有理。
三、證據：援用原審之立證方法。
    理  由
一、被上訴人起訴主張：伊執有上訴人所簽發，由巨榕公司所背書，發票日八十九年
    十二月二十三日，以台灣省合作金庫南京東路支庫為付款人，支票號碼ＨＺ00
    00000號，面額四百五十萬元之支票一紙，詎於八十九年三月二十八日向付
    款人為付款之提示，卻遭撤銷付款委託，追索無效，為此依票據法律關係請求上
    訴人給付票款四百五十萬元，及自九十年三月二十八日起至清償日止，按年息百
    分之六計算之利息。
    上訴人則以：系爭支票係巨榕公司向被上訴人借款四百五十萬元，被上訴人要求
    上訴人所提供之保證支票，擔保期間為借款期限八十八年十二月二十三日至八十
    九年十二月二十三日，詎該借款屆期後，被上訴人另同意巨榕公司延期清償至九
    十年二月底，經上訴人明示拒絕，因此上訴人對巨榕公司前開借款債務於八十九
    年十二月後已不負任何保證責任，被上訴人主張上訴人應負發票人責任為無理由
    等語，資為抗辯。
二、被上訴人主張伊執有上訴人所簽發，由巨榕公司所背書，發票日八十九年十二月
    二十三日，以台灣省合作金庫南京東路支庫為付款人，支票號碼ＨＺ00000
    00號，面額四百五十萬元之支票一紙，於八十九年三月二十八日向付款人提示
    而不獲兌現之事實，業據提出支票及退票理由單各一紙為證，且為上訴人所不爭
    執，堪信為真實。茲被上訴人請求上訴人給付系爭票款，上訴人雖以前開情詞置
    辯。惟查：按支票乃文義證券及無因證券，證券上之權利義務悉依票據上所載文
    句而決定其效力，支票上權利依支票文義而發生，與其基礎原因關係各自獨立，
    支票上權利之行使不以其原因關係存在為前提，故其原因關係不存在或無效時，
    執票人仍得依支票文義行使其權利。次按票據債務人不得以自己與發票人或執票
    人之前手間所存抗辯之事由對抗執票人，但執票人取得票據出於惡意者，不在此
    限，票據法第十三條定有明文，故票據行為為不要因行為，即不以給付之原因為
    要素而得成立之行為，凡簽名於票據之人，不問原因如何，均須依票上所載文義
    負責，除執票人取得票據係出於惡意成詐欺者外，發票人不得以自己與執票人前
    手所存抗辯之事由，對抗執票人（最高法院四十九年台上字第六七八號判例意旨
    參照）。查系爭支票係由上訴人所簽發並交付巨榕公司，由巨榕公司於其上背書
    後交付被上訴人作為擔保巨榕公司向被上訴人借款四百五十萬元之保證票，上訴
    人與被上訴人並未接觸過等事實，業據證人即巨榕公司負責人黃正霖證稱甚詳（
    見原審九十年十一月二十七日言詞辯論筆錄及本院九十一年三月二十九日準備程
    序筆錄），並為兩造所不爭，復有系爭支票、本票、授信約定書、授信請核書、
    授信申請書等在卷可稽，自堪信為真實。而上訴人主張伊與被上訴人間有就系爭
    支票之交付成立保證契約（即兩造間有合意系爭支票係擔保巨榕公司向被上訴人
    借款四百五十萬元且保證期間為八十八年十二月二十三日至八十九年十二月二十
    三日）乙節，則為被上訴人所否認，上訴人就此無法舉證以實其說，尚難採信。
    準此，兩造間既無就巨榕公司借款四百五十萬元成立保證契約，上訴人辯稱被上
    訴人同意巨榕公司就該借款延期清償，未獲伊同意，伊自八十九年十二月後已不
    負任何保證責任云云，即屬無據。再者，兩造就系爭支票並非直接前後手關係，
    票據行為又屬無因行為，上訴人亦不得以自己與被上訴人之前手即巨榕公司間所
    存抗辯之事由，對抗被上訴人，是縱上訴人交付系爭支票與巨榕公司時，渠等間
    有何擔保借款之約定，亦不得以對抗被上訴人而主張解免其應負系爭票款之責。
    此外上訴人復未舉證證明被上訴人取得系爭支票有何惡意情事，是其辯稱不負系
    爭票款責任云云，自非可採。
三、按發票人應照支票文義擔保支票之支付；執票人向支票債務人行使追索權時，得
    請求自為付款提示日起之利息，如無約定利率者，依年利六釐計算，票據法第一
    百二十六條、第一百三十三條分別定有明文。如前所述，上訴人就系爭支票應負
    發票人之責任。從而，被上訴人本於票據之法律關係，請求上訴人給付票款四百
    五十萬元及自付款提示日即九十年三月二十八日起至清償日止，按年息百分之六
    計算之利息，為有理由，應予准許。又命清償票據上債務之判決，應依職權宣告
    假執行，民事訴訟法第三百八十九條第一項第四款定有明文。是則原審判命上訴
    人如數給付，並依職權宣告假執行，於法並無不合。上訴意旨指摘原判決不當，
    求予廢棄改判，為無理由，應予駁回其上訴。
五、據上論結，本件上訴為無理由，依民事訴訟法第四百三十六條之一第三項、第四
    百四十九條第一項、第七十八條，判決如主文。
中　　　華　　　民　　　國　　九十一　　年　　　六　　　月　　  七  　　日
                                            民事第二庭審判長法官　林玲玉
                                                            法官  黃雯惠
　　　　　　　　　　　　　　　　　　　　　　　　　　　　　　法官　曾部倫
右正本證明與原本無異。
本件當事人須以本判決適用法律顯有錯誤為上訴理由時，始得於本判決送達後二十日
內向本院提出上訴狀，如已於本判決宣示後送達前提起上訴者，應於判決送達後十日
內補具上訴理由（均按他造當事人之人數附繕本），並經本院許可後方得上訴最高法
院。
中　　　華　　　民　　　國　　九十一　　年　　　六　　　月　　  七  　　日
                                                      法院書記官  柯月英
